【裁判字號】    89,台抗,175
【裁判日期】    890420
【裁判案由】    偽造文書聲請再審
【裁判全文】
最高法院刑事裁定                                八十九年度台抗字第一七五號
    抗  告  人  甲○○
右抗告人因自訴丙○○等偽造文書案件，不服台灣高等法院中華民國八十九年一月三
十一日駁回聲請再審之裁定（八十九年度聲再字第一八號），提起抗告，本院裁定如
左：
    主  文
抗告駁回。
    理  由
本件抗告人甲○○對於原審八十五年度上訴字第四二六九號偽造文書案件確定判決聲
請再審，其聲請意旨略以：丙○○經原審以八十六年度上易字第二四四五號判決認犯
重利罪；又經本院以八十六年度台上字第三三四○號民事判決認定乙○○對抗告人之
債權不存在；另台灣台北地方法院以八十七年度北簡字第一三六三四號判決認丙○○
所持有以抗告人為發票人之本票係偽造，亦即對抗告人之債權不存在。其與丙○○等
間既無債權，則切結書上「全權處理一切事情」等字自非抗告人書寫，爰對原確定判
決偽造文書部分聲請再審云云。按自訴人為受判決人之不利益聲請再審者，以具有刑
事訴訟法第四百二十條第一、二、四、五款之情形為限，此觀之同法第四百二十八條
第一項但書及第四百二十二條第一款規定自明。查抗告人所提丙○○因犯重利罪遭判
刑之原審八十六年度上易字第二四四五號刑事判決，與丙○○、丁○○、乙○○就抗
告人所有台北市○○街二一一巷四號二樓房屋暨其坐落基地設定抵押權是否有偽造文
書行為，及抗告人所書立之切結書中末句「並全權處理一切事情」等字，是否彼等偽
造之認定無關。另本院八十六年度台上字第三三四○號民事判決，乃以抗告人係向丙
○○借款，是乙○○對其並無直接之債權、債務關係為由，認乙○○就上開房地設定
之抵押權所擔保之債權不存在，然無法就此推論丙○○等有上開偽造抵押權設定文件
及切結書之犯行。至台灣台北地方法院八十七年度北簡字第一三六三四號民事判決，
雖認丙○○持有抗告人為發票人之本票，無法證明係抗告人親自簽發，惟亦不得憑以
證明本案之抵押權設定文件及上開切結書必屬偽造，是抗告人所舉上開聲請再審之理
由，殊無從據以為不利於丙○○等之認定，且亦與得聲請再審之各項事由不符，原裁
定駁回其再審之聲請，經核於法尚無不合。次按刑事訴訟法第四百二十條第一項第一
款、第二款所定聲請再審之條件，為原判決所憑之證物、證言、鑑定、通譯，除已經
確定判決證明為虛偽者外，必須有相當證據，足以證明其為虛偽，始屬相符，此觀同
條第二項後段所載其刑事訴訟不能開始或續行，非因證據不足者之文義自明。抗告意
旨雖謂原判決所憑之證物、證言為虛偽云云，惟查原確定判決所憑之證物、證言，並
未經確定判決證明為虛偽，復無相當證據，足以證明其為虛偽。是抗告意旨指摘原裁
定不當，難認有理由，應予駁回。
據上論結，應依刑事訴訟法第四百十二條，裁定如主文。
中      華      民      國    八十九    年      四      月     二十     日
                              最高法院刑事第七庭
                                  審判長法官  謝  家  鶴
                                        法官  洪  文  章
                                        法官  花  滿  堂
                                        法官  陳  世  淙
                                        法官  洪  佳  濱
      右正本證明與原本無異
                                              書  記  官
中      華      民      國    八十九    年      五      月      四      日


司法院資訊處製作；財團法人民間司法改革基金會備份。
